臺灣高雄地方法院刑事判決
111年度簡上字第277號
上  訴  人  
即  被  告  王素娥



上列上訴人即被告因妨害名譽案件，不服本院中華民國111年8月
2日111年度簡字第2143號第一審簡易判決（偵查案號：臺灣高雄
地方檢察署111年度偵字第10367號），提起上訴，本院管轄之第
二審合議庭判決如下：
    主  文
上訴駁回。
    事  實
一、王素娥與徐偉翔分別居住在高雄市○○區○○○路000○00號及24
    號，雙方因巷弄狹小，騎乘機車時排放之廢氣易排入對方家
    中等原因而素有嫌隙。王素娥於民國111年2月24日18時23分
    許，在上址居聽聞徐偉翔騎乘機車返回居所，遂持手機錄影
    蒐證，於蒐證完畢結束錄影後，明知其居所在鐵門開啟之狀
    態下，所說之言語足使屋外之不特定人得以共聞，竟基於公
    然侮辱之犯意，站在屋內進鐵門處，以「垃圾（臺語）」一
    詞辱罵徐偉翔，足以貶損徐偉翔之名譽。
二、案經徐偉翔訴由高雄市政府警察局鹽埕分局報告臺灣高雄地
    方檢察署檢察官偵查後聲請簡易判決處刑。
    理  由
一、本判決所引用具有傳聞性質之證據，業經檢察官、被告王素
    娥於本院審理中，均同意有證據能力（見簡上卷第52至53、
    73頁），且迄至言詞辯論終結前未聲明異議，本院審酌上開
    證據資料作成時之情況，並無違法或不當情事，且與待證事
    實具有關聯性，以之作為證據應屬適當，依刑事訴訟法第15
    9條之5第1項規定，認均有證據能力。
二、認定犯罪事實所憑之證據及理由
    訊據被告固坦承其與告訴人徐偉翔於上開時、地有在現場，
    惟矢口否認有何公然侮辱之犯行，辯稱：我在警局做筆錄的
    時候沒有發現員警問的時間點與我講的時間點不同，我警詢
    講的時間點是我先生買晚餐回來後，我們已經吃晚餐吃到約
    19時許，因為19時10分許至19時15分許有一班垃圾車，所以
    我用臺語向我先生說垃圾整理一下，垃圾車來可以拿去丟，
    至於員警問的時間點，我真的沒有出言辱罵告訴人云云。經
    查：
  ㈠被告與告訴人雙方自98年間，因巷弄狹小，騎乘機車時排放
    之廢氣易排入對方家中等原因而素有嫌隙，業據被告於審理
    時供承在卷（見簡上院卷81至82頁），核與告訴人所述相符
    （見偵卷第15頁），足認雙方相處不睦已久。又被告於如事
    實欄所述之時間即告訴人騎乘機車返家時，曾以手機錄影蒐
    證，另曾口出「垃圾（臺語）」一詞（惟被告否認係於告訴
    人騎乘機車返家時所說，詳下述），亦據被告自陳在卷（見
    偵卷第14頁、簡上卷第80、82頁），並有被告提出之錄影光
    碟為證，此部分之事實，亦堪認定。
  ㈡被告確實有於上揭時、地以「垃圾（臺語）」一詞辱罵告訴
    人之情，業據告訴人於偵訊中證述：我當時騎車到我家，被
    告在我背後罵我「垃圾（臺語）」一詞（見警卷第4至5頁、
    偵卷第13至14頁）；核與監視器錄影畫面顯示：告訴人立起
    中柱，準備脫下安全帽時，被告於畫面時間18：23：16時，
    出言「垃圾（臺語）」一詞，此時畫面中僅見被告之配偶站
    在告訴人後方，未見被告之身影，嗣告訴人進屋後隨即聽到
    告訴人怒斥「再罵一次、有本事再一次（臺語）」等語之情
    相符，此有臺灣高雄地方檢察署檢察事務官勘驗報告（下稱
    檢事官勘驗報告）、本院勘驗筆錄在卷可佐（見偵卷第21至
    22頁、簡上卷第74頁），足認告訴人前揭證述信而有徵，且
    告訴人於遭被告辱罵後之反應，亦合於一般常情，均可認告
    訴人所述為真。佐以被告於本院審理時陳稱：從98年我們剛
    搬來的時候，告訴人之母親就不想讓我們住在那邊，常用言
    語辱罵我們、向鄰居抹黑我們，直到現在都還是這樣；又因
    告訴人常說我先生故意到他家旁邊迴車以排放廢氣，所以我
    才會聽到告訴人騎乘機車回來時，持手機錄影蒐證等語（見
    簡上卷第81至82頁），足認被告對告訴人之積怨已久，當日
    更因不滿告訴人騎乘機車行經其家門而錄影蒐證，一時情緒
    失控而口出「垃圾（臺語）」一詞，亦與常情無違。綜上，
    被告確有以「垃圾（臺語）」一詞辱罵告訴人，可以認定。
  ㈢被告雖以前詞置辯，惟查：
　⒈被告之配偶於監視器錄影畫面之顯示時間18：21：48時，騎
    乘機車進入畫面，並停在被告居所前，將車上物品放進室內
    ，隨後往前騎再迴轉停回被告居所前，此有檢事官勘驗報告
    、本院勘驗筆錄在卷可稽（見偵卷第21頁、簡上卷第50頁）
    ；被告亦稱此畫面係配偶拿晚餐給她之後，去前面比較寬的
    地方迴轉等語（見簡上卷第51頁），被告所述與監視器錄影
    畫面相符，堪認被告於監視器錄影畫面之顯示時間18：21：
    48時拿到晚餐。既然被告於顯示時間18：21：48時才剛拿到
    晚餐，復於顯示時間18：23：16時出言「垃圾（臺語）」一
    詞，此2動作間僅相隔不到2分鐘，是被告出言「垃圾（臺語
    ）」一詞，顯非其所稱之因晚餐已食用完畢，故準備收拾垃
    圾去丟而提到「垃圾（臺語）」一詞。
　⒉又本案發生之時間點並無垃圾車通過被告之居所處，且最近
    之一班垃圾車時間約在半小時後（即19時許）始會通過被告
    之居所處，此有高雄市清潔車便民查詢系統-清運點動態查
    詢資料在卷可查（見偵卷第27頁），亦可認被告所辯係要準
    備去丟垃圾云云，與事實不符，難以採信。
　⒊至被告雖提出其手機錄影畫面佐證其未出言「垃圾（臺語）
    」一詞。惟被告係於告訴人立起中柱準備脫下安全帽時出言
    「垃圾（臺語）」一詞，然該手機錄影畫面於拍攝到告訴人
    停下機車後，畫面隨即轉向室內，並終止錄影，而未拍攝到
    告訴人立中柱及脫安全帽之畫面等情，有本院勘驗筆錄附卷
    可查（見簡上卷第74頁），故尚難以該未完整錄到全部過程
    之手機錄影畫面中未有被告出言「垃圾（臺語）」一詞，即
    率為有利被告之認定。
　⒋從而，被告所辯純屬卸責之詞，實無足採。是本案事證明確
    ，被告犯行堪以認定，應依法論罪科刑。
三、核被告所為，係犯刑法第309條第1項之公然侮辱罪。
四、本院駁回上訴之理由：
　　原審以被告罪證明確，認被告係犯刑法第309條第1項之公然
    侮辱罪，並審酌被告以不特定鄰居或路人得以聽聞的音量，
    而公然辱罵告訴人為「垃圾」，侮辱告訴人名譽與人格，事
    後又否認犯行，表明無調解意願，犯後態度欠佳；但兼衡被
    告因告訴人模仿被告之配偶，故意騎機車到被告居所前面迴
    轉並排放廢氣，一時氣憤而辱罵上述言語，犯罪動機尚非過
    於惡劣，又無任何前科，素行尚可，年齡63歲，教育程度國
    小畢業，及其犯罪情節、手段、與被害人之關係、犯罪時所
    受刺激、犯罪所生危害、生活狀況等一切情狀，從輕量處如
    主文所示之罰金，並依刑法第42條第3項規定，諭知易服勞
    役之折算標準。核原審認事用法均無違誤，量刑亦未逾越客
    觀上之適當性、相當性及必要性之比例原則，尚屬妥適。被
    告上訴意旨猶執前詞空言否認犯罪，指摘原審判決不當，並
    請求本院另為無罪之判決等語，為無理由，應予駁回。
據上論斷，應依刑事訴訟法第455條之1第1項、第3項、第368條
、第364條，判決如主文。
本案經檢察官王清海聲請簡易判決處刑，檢察官林敏惠到庭執行
職務。
中　　華　　民　　國　　111 　年　　12　　月　　8 　　日
                  刑事第十六庭  審判長法  官  詹尚晃
                                      法  官  李爭春
                                      法　官　王雪君
以上正本證明與原本無異。　　　　
不得上訴。
中　　華　　民　　國　　111 　年　　12　　月　　8 　　日
                                      書記官  王愉婷